【裁判字號】    90,自,7
【裁判日期】    900531
【裁判案由】    違反著作權法
【裁判全文】
臺灣彰化地方法院刑事判決                                九十年度自字第七號
    自  訴  人  丁○○○股份有限公司
    法定代理人  蔡瑞東
    自訴代理人  甲○○
    被      告  戊○○
右列被告因違反著作權法案件，經自訴人提起自訴，本院判決如左：
    主  文
戊○○無罪。
    理  由
一、本件自訴意旨略以：被告戊○○係設於彰化縣員林鎮○○街一三九號「丙○○○○」之負責人，其明知所持有之「魔女的條件」影音光碟片一套（共八片）係未
    經自訴人即著作財產權人丁○○○股份有限公司授權同意，擅自重製之影音光碟
    片，竟輸入盜版之「魔女的條件」，意圖散布而陳列於店內之架上並出租予消費
    者，侵害丁○○○股份有限公司之著作財產權。嗣於民國八十九年三月二十四日
    下午四時許，在上址為警查獲，並扣得上開影音光碟片一套（共八片），因認被
    告涉有著作權法第九十二條及第九十三條第三款之罪嫌。
二、按犯罪事實應依證據認定之，無證據不得推定其犯罪事實；又不能證明被告犯罪
    者，應諭知無罪之判決，刑事訴訟法第一百五十四條、第三百零一條第一項前段
    分別定有明文。次按，事實之認定，應憑證據，如未能發現相當證據，或證據不
    足以證明，自不能以推測或擬制之方法以為裁判基礎；又認定不利被告之事實，
    須依積極證據，苟積極證據不足為不利於被告事實之認定時，即應為有利於被告
    之認定，更不必有何有利之證據，且告訴人之告訴，係以使被告受刑事訴追為目
    的，是其陳述是否與事實相符，仍應調查其他證據以資審認（最高法院三十年上
    字第八一六號、四十年臺上字第八六號、五十二年臺上字第一三００號判例參照
    ）。
三、訊據被告戊○○堅決否認右揭犯行，辯稱：扣案之「魔女的條件」影音光碟片一
    套係伯偉書報社送到店內寄賣的，定價為新台幣九百九十元，我店內主要是賣書
    （漫畫及小說）及文具，店裡只有擺這套光碟，且該光碟上又有新聞局之字號，
    對販賣光碟我並不是專業人士，且我跟「伯偉書報社」合作已多年，一直沒有發
    生問題，所以我不曾懷疑亦不知該光碟是盜版的等語。經查，證人乙○○即伯偉
書報社之負責人到庭證稱：依照我們的慣例，版權有爭議的著作物，著作權人會
    通知全省的經銷商，我們便會作回收的動作，「魔女的條件」ＶＣＤ並沒有這樣
    的動作，所以我們他不知道有代理商取得版權，而戊○○跟我們往來有四、五年
    ，我們的ＶＣＤ都有合法來源，所以戊○○也相信我們，「魔女的條件」ＶＣＤ
    賣給戊○○的時候，我們有保證沒有問題，平時我們是以該公司是否為較可靠的
    公司或是否有許可來判斷是否為盜版之ＶＣＤ，「魔女的條件」因我們對產品之
    合法來源有把握，所以我們有把伯偉公司的標籤貼上去等語；又經本院當場勘驗
    扣案之「魔女的條件」ＶＣＤ，該ＶＣＤ之包裝之塑膠套上確實有「伯偉書報社
    」定價九百九十元之貼紙，其上並有新聞局核准發行字號及新聞局登記字號，而
    日本人之著作是否適用北美事務協調委員會與美國在台協會著作權保護協定第一
    條第四項規定實務上亦有分歧，又自訴代理人雖稱其公司所販賣之「魔女的條件
    」ＶＣＤ一套售價為二千四百元，並提出出貨單影本為證，惟被告於九十年五月
    十六日至光南大批發所購買之自訴人所代理之「魔女的條件」ＶＣＤ一套售價為
    七百三十八元，並提出其所購買之「魔女的條件」ＶＣＤ一套及統一發票一張為
    證。而著作權法第九十二條之擅自以出租之方法侵害人之著作財產權及同法第九
    十三條第三款之以第八十七條第二款之方法侵害他人之著作者，亦均以明知為侵
    害著作權之物而出租、散布或意圖散布而陳列或持有或意圖營利而交付為要件，
    若被告不知其所陳列之ＶＣＤ為盜版帶，其行為即犯罪之構成要件不相當。本件
    扣案之「魔女的條件」ＶＣＤ一套係由伯偉書報社乙○○所寄賣，其上並有伯偉
    書報社定價九百九十元之貼紙，且此與一般市面上所販售「魔女的條件」ＶＣＤ
    之售價並無明顯之偏低，再證人乙○○亦坦承其有向被告保證該ＶＣＤ之來源沒
    有問題，又被告所經營之「丙○○○○」亦以販賣漫畫、小說及文具為主，並非
    以販賣ＶＣＤ為主，此有八十九年三月二十四日警方至該店搜索時之照片三紙為
    證，是以被告辯稱：其不知該「魔女的條件」ＶＣＤ係盜版帶等語，尚屬可採，
    此外復查無其他積極證據足以證明被告有上開被訴之犯行，揆諸首開說明，被告
    犯罪不能證明，自應為其無罪之諭知。
據上論斷，應依刑事訴訟法第三百四十三條、第三百零一條第一項，判決如主文。
中      華      民      國    九十      年      五      月    三十一    日
                                    臺灣彰化地方法院刑事第二庭
                                        法      官
右正本證明與原本無異。
如不服本判決，應於判決送達後十日內向本院提出上訴狀( 須附繕本 )。


司法院資訊處製作；財團法人民間司法改革基金會備份。
